【裁判字號】    98,上易,459
【裁判日期】    980430
【裁判案由】    詐欺
【裁判全文】
臺灣高等法院臺中分院刑事判決         98年度上易字第459號
上  訴  人  臺灣臺中地方法院檢察署檢察官
上  訴  人
即  被  告  戊○○
被      告  乙○○
上列上訴人因被告詐欺案件，不服臺灣臺中地方法院95年度易字
第3688號中華民國97年12月31日第一審判決（起訴案號：臺灣臺
中地方法院檢察署95年度偵字第2750號），提起上訴，本院判決
如下：
    主  文
上訴駁回。
    犯罪事實
一、戊○○雖可預見姓名年籍不詳之成年人以他人之名義收購市
    內電話，有可能作為財產犯罪之工具，以遂行犯罪目的及掩
    飾犯行不易遭人追查，竟仍於民國 94年8月11日在臺中市○○路 231號中華電信股份有限公司北台中營運處（下稱中華
    電信北台中營運處），受真實姓名、年籍不詳綽號「小偉」
    之成年人委託，欲將（04）00000000號之市內電話由丁○○
    （業經原審判處有期徒刑6月，減為有期徒刑3月，如易科罰
    金以新台幣1千元折算1日確定）之名下過戶登記在未出面之
    乙○○名下（乙○○並不知情，詳如後述），當時乙○○並
    未出面，戊○○又不知「小偉」之真實姓名，其可預見未出
    面之乙○○即可能僅係「小偉」所收購之人頭名義人，猶基
    於縱屬「小偉」取得該人頭名義之市內電話，再以該市內電
    話為聯絡工具，詐騙被害人匯款，仍不違背其本意之幫助使
    用該市內電話者向他人詐欺取財之不確定故意，猶收受「小
    偉」所交付丁○○及乙○○之身份證及健保卡影本，代丁○○及「小偉」向中華電信北台中營運處辦理該支電話之過戶
    手續。嗣「小偉」所屬詐騙集團之某位成年成員即共同基於
    意圖為自己不法所有之概括犯意聯絡，於 94年8月29日起陸
    續以市內電話（04）00000000、0000000000、0000000000、
    （04）00000000、及00000000000000號（香港區域）電話撥
    打給丙○○，謊稱：丙○○中3獎，得到鑽石1顆，價值新臺
    幣（下同）79萬5千元（起訴書誤為可得獎金79萬5千元），
    但需先繳稅金、保證金等費用云云，丙○○不知有詐，陷於
    錯誤，遂依對方指示，先後於 94年8月31日匯款4萬8千元至
    吳美珠（另由檢察官偵辦）所開設之善化郵局第0000000000
    0000號帳戶內、同年 9月6日又匯款5萬元至吳美珠之上開帳
    戶內、同年 9月8日再匯款38萬8百元至吳晉佑（另由檢察官
    偵辦）之台北富邦商業銀行新興分行第000000000000號帳戶
    內、同年 9月14日又匯款13萬元至吳晉佑之上開帳戶內，旋
    遭人提領一空。嗣因丙○○遲未能領取該鑽石，始知受騙。
三、案經臺南縣警察局善化分局報告臺灣臺南地方法院檢察署呈
    請臺灣高等法院檢察署檢察長令轉臺灣臺中地方法院檢察署
    檢察官偵查起訴。
    理    由
壹、證據能力部分：
    按「被告以外之人於審判外之陳述，雖不符前 4條規定，而
    經當事人於審判程序同意作為證據，法院審酌該言詞陳述或
    書面陳述作成時之情況，認為適當者，亦得為證據。當事人
    、代理人或辯護人於法院調查證據時，知有第刑事訴訟法第
    159條第1項不得為證據之情形，而未於言詞辯論終結前聲明
    異議者，視為有前項之同意。」刑事訴訟法第159條之5定有
    明文。查被告戊○○、乙○○於原審及本院行準備程序時，
    對於卷內之證據資料，均同意有證據能力（見原審卷第56、
    57頁，本院卷第40頁反面、第53頁），迄至本案言詞辯論終
    結前，亦未再爭執卷內證據資料之證據能力，且本院審酌卷
    內各該證據取得時之情形，均無違法取供之情事，以之作為
    本案之證據，皆屬適當，揆諸上開規定，本判決所引用之證
    據均有證據能力，合先敘明。
貳、實體部分：
一、被告戊○○部分：
  (一)訊據被告戊○○對於（04）00000000號市內電話原係在同案
    被告丁○○名下，嗣由其代辦過戶手續至被告乙○○名下之
    事實，固坦承不諱，然矢口否認有何幫助詐欺取財犯行，辯
    稱：伊當時在中華電信北臺中營運處外面從事發手機專案說
    明書的工作，綽號「小偉」乃請伊代辦該支（04）00000000
    號電話之過戶手續，過戶當天，因為沒有看到被告乙○○，
    伊乃詢問「小偉」，「小偉」表示被告乙○○因路上塞車，
    沒有辦法到，並撥打電話給被告乙○○，由伊與被告乙○○
    以電話通話方式核對年籍資料，伊均是依中華電信之相關程
    序辦理云云。
  (二)經查：
  1.綽號「小偉」所屬詐騙集團之某成年成員共同基於意圖為自
    己不法所有之概括犯意聯絡，於 94年8月29日起陸續以市內
    電話（04）00000000號等撥打給證人即被害人丙○○，謊稱
    ：丙○○中 3獎，得到鑽石1顆，價值79萬5千元，但需先繳
    稅金、保證金等費用云云，丙○○不知有詐，陷於錯誤，遂
    依對方指示，先後於 94年8月31日匯款4萬8千元至吳美珠上
    開善化郵局之帳戶內、同年 9月6日再匯款5萬元至吳美珠之
    上開帳戶內、同年 9月8日復匯款38萬8百元至吳晉佑上開台
    北富邦商業銀行新興分行之帳戶內、同年 9月14日又匯款13
    萬元至吳晉佑之上開帳戶內，旋遭人提領一空，嗣因丙○○
    遲未接獲鑽石，始知受騙等情，業據證人丙○○於警詢指訴
    綦詳（見臺南縣警察局善化分局刑案偵查卷《下稱善化分局
    警卷》第37至38頁），並有郵政國內匯款執據、彰化銀行匯
    款回條聯、證人丙○○之彰化銀行帳戶之活期儲蓄存款存摺
    暨交易明細、證人丙○○之羅東郵局帳戶之郵政存簿儲金簿
    暨交易明細、吳美珠之善化郵局帳戶開戶資料暨客戶歷史交
    易清單、吳晉佑之台北富邦商業銀行新興分行帳戶開戶資料
    暨對帳單查詢資料、詐欺集團成年成員於自動櫃員機領款影
    像翻拍照片、（04）00000000號通聯調閱查詢單附卷可稽（
    見善化分局警卷第41至46、69至89、92、99至102、116至12
    7頁)。是「小偉」所屬詐欺集團成員確有利用（04）000000
    00號電話，以詐騙證人丙○○共60萬8千8百元之事實，堪以
    認定。
  2.綽號「小偉」之人向同案被告丁○○洽購市內電話，且表示
    要登記在被告乙○○名下，同案被告丁○○遂於 94年8月11
    日，與綽號「小偉」前往中華電信北台中營運處，提供自己
    之證件，交由綽號「小偉」之人辦理過戶手續。而綽號「小
    偉」之人為辦理過戶手續，又委由被告戊○○代辦，被告戊○○乃於同日向綽號「小偉」之人收取被告乙○○及同案被
    告丁○○之證件及印章，代為辦理市內電話（04）00000000
    號之過戶手續，而被告乙○○於代辦過程中始終未出面等情
    ，業據被告戊○○於原審供承不諱（見原審卷第29頁）及同
    案被告丁○○於本院證稱屬實（見本院卷第63頁），並有市
    內電話（04）00000000中華電信北台中營運處市○○路業務
    租用／異動申請書、國民身分證及全民健康保險卡正反面影
    本（被告戊○○、乙○○及同案被告丁○○）、委託書附卷
    可稽（見善化分局警卷第12至16頁），此部分之事實亦堪認
    為真實。
  3.被告戊○○雖以前揭情詞置辯，但查：
  現今電話通訊技術發達，且已十分普及，一般人至電信公司
    申辦電話門號使用，係極為方便、容易且迅速之事，此由被
    告乙○○及同案告丁○○於偵查中均供稱：申辦電話並無條
    件限制等語（見偵字第8761號卷第6頁)即可佐證。苟有使用
    市內電話之正當用途，自以其本人名義或可信賴親友之名義
    申請門號最為便捷、安全，因為在申辦意願之徵詢、是否得
    有授權之確認、相關申請證件之取得等等，均較容易，又可
    避免申辦名義人反悔，而將電話門號辦理停話，或爭執有無
    授權申辦等等紛爭，造成使用上之困擾與不便。又申辦市內
    電話既非做為違法使用，亦無不可告人而須隱身其後，委以
    他人名義申設之理。是以苟非欲以他人名義所申辦之電話從
    事不法用途，藉以逃避查緝，自無向無相當信任關係之至親
    好友以外之人取得電話門號之必要。準此，任何人若欲以不
    熟識之他人名義申辦電話，卻未能提出堅強之合理說明，則
    稍具社會經驗及一般智識之人顯然均能就該人之行為動機、
    目的極有可能係在從事不法行為一節，產生高度質疑，而能
    預見該人有可能以所取得之市內電話作為財產上犯罪之工具
    ，以遂行犯罪目的及掩飾犯行不易遭人追查。參以邇來犯罪
    人使用人頭電話作為詐騙被害人匯款之聯絡工具之犯罪類型
    層出不窮，並廣經媒體披載，凡對社會動態尚非全然不予關
    注者均能知曉。被告戊○○係已成年之人，且自承從事電話
    過戶代辦業務已2、3年（見原審卷第201頁反面)，足見被告
    戊○○具備一般生活智識，對於事理亦有正常之辨別能力，
    就前述收購他人名義之電話者有可能以所取得之電話作為詐
    欺集團訛騙被害人匯款之聯絡工具此一社會常識，皆難諉稱
    不知。
  被告戊○○未能供出綽號「小偉」之人之真實姓名年籍，相
    互間之交往亦僅止於綽號「小偉」之人向同案被告丁○○洽
    購市內電話，並委請被告戊○○代辦而已，顯非熟識親友；
    另依被告戊○○所供：綽號「小偉」之人有委託伊代辦好幾
    支電話過戶手續等語（見偵字第27992號卷第58頁)，則被告
    戊○○對於綽號「小偉」之人係專門收購以他人名義申辦之
    電話者，顯然均知之甚明。惟遍觀被告戊○○迭次之供述，
    關於綽號「小偉」之人何以需要收購眾多以他人名義申辦之
    電話，兩人始終未能提出合理之說明，被告戊○○雖辯稱：
    伊於代辦市內電話（04）00000000號過戶手續當日，有在電
    話中與被告乙○○確認年籍資料，並依中華電信公司相關過
    戶手續辦理云云，但被告乙○○堅詞否認有接獲被告戊○○
    之確認電話，且遍觀本案全部卷證，亦無任何證據足以佐證
    被告戊○○此部分之辯解為真，所辯已難遽採。退步而言，
    縱認被告戊○○於受委託代辦之際，曾在電話中與自稱是被
    告乙○○之人核對年籍資料，但被告戊○○明知綽號「小偉
    」之人與被告乙○○係不同人，且自94年8月8日起至同年月
    12日止，綽號「小偉」之人共委託被告戊○○代辦如附表所
    示之8支電話，除附表編號1是以被告乙○○名義申辦外，其
    餘 7支均係過戶至被告乙○○名下，有隨身碼服務租用／異
    動申請書、委託書、市○○路業務租用／異動申請書在卷可
    憑（見偵字第27922號卷第21至28、32至54頁)。由此益證被
    告戊○○確實知曉綽號「小偉」之人係專門收購以他人名義
    申辦之電話者。被告戊○○既不知綽號「小偉」之人何以需
    收購如此眾多以他人名義申辦之電話，則依前述之一般情理
    ，被告戊○○對於綽號「小偉」之人有可能以所取得之電話
    作為犯罪工具，理當有所預見。被告戊○○徒以其均是依中
    華電信公司之代辦過戶手續辦理云云置辯，仍無礙其主觀上
    能預見綽號「小偉」之人有可能以所取得之電話充作財產上
    犯罪之工具，以遂行犯罪目的及掩飾犯行不易遭人追查之事
    實。
  4.綜上所述，被告戊○○既可預見綽號「小偉」之人取得他人
    名義之電話有可能作為財產上犯罪之工具，以遂行犯罪目的
    及掩飾犯行不易遭人追查，其仍應綽號「小偉」之請求，協
    助代辦市內電話（04）00000000號之過戶手續，俾便綽號「
    小偉」之人所屬詐欺集團成年成員之使用，則綽號「小偉」
    之人所屬詐欺集團成員縱將上開電話用作遂行詐欺取財犯行
    之聯絡工具，顯然均不違背被告戊○○之本意，即臻明確。
    被告戊○○主觀上均有幫助綽號「小偉」之人所屬詐欺集團
    利用市內電話（04）00000000號犯詐欺取財罪之不確定故意
    ，應無疑義。
  5.按刑法上之幫助犯，係對於犯罪與正犯有共同之認識，而以
    幫助之意思，對於正犯資以助力，而未參與實施犯罪之行為
    者而言（最高法院75年度臺上字第1509號、88年度臺上字第
    1270號判決意旨參照）。故如未參與實施犯罪構成要件之行
    為，僅係出於幫助之意思提供助力，即屬幫助犯，而非共同
    正犯。本件被告戊○○與該詐欺集團成員並無共同實施詐欺
    取財犯罪之犯意聯絡或行為分擔，僅基於幫助之犯意，代為
    辦理（04）00000000號電話之過戶手續，而使該詐騙集團之
    人得以隱匿身份而使用該支電話詐騙被害人，促成上開詐欺
    集團詐欺取財犯行之實現，是被告戊○○上開所為應係參與
    詐欺取財罪構成要件以外之行為，且在無證據證明被告戊○○係以正犯而非以幫助犯之犯意參與犯罪之情形下，依上開
    說明，應認其所為係幫助詐騙集團犯罪，而非與詐騙集團共
    同實施犯罪。本件事證明確，被告戊○○上開所辯要屬事後
    卸責之詞，不足採信，其犯行應堪認定。
  (三)被告戊○○行為後，刑法部分條文業於94年2月2日修正公布
    ，並自95年7月1日起施行。而有關刑法修正後之新舊法比較
    適用，應就罪刑有關之共犯、未遂犯、想像競合犯、牽連犯
    、連續犯、結合犯，以及累犯加重、自首減輕暨其他法定加
    減原因（如身分加減）與加減例等一切情形，本於統一性及
    整體性原則，綜其全部罪刑之結果而為比較（參照最高法院
    95年度第8次刑庭會議決議）。分述如下：
  1.修正後刑法第33條第5款規定「罰金：新臺幣1千元以上，以
    百元計算之。」與修正前刑法該條款規定「罰金：(銀元）1
    元以上。」不同。比較新舊法結果，以舊法較有利於被告戊○○。
  2.修正前刑法第41條第1項前段規定：「犯最重本刑為5年以下
    有期徒刑以下之刑之罪，而受 6個月以下有期徒刑或拘役之
    宣告，因身體、教育、職業、家庭之關係或其他正當事由，
    執行顯有困難者，得以1元以上3元以下（銀元)折算1日，易
    科罰金。」修正後該條項前段則改為：「犯最重本刑為 5年
    以下有期徒刑以下之刑之罪，而受 6個月以下有期徒刑或拘
    役之宣告者，得以新臺幣1千元、2千元或3千元折算1日，易
    科罰金。」比較修正前後之易科罰金折算標準，以修正公布
    施行前之規定較有利於被告戊○○。
  3.修正前刑法第30條規定：「幫助他人犯罪者，為從犯。雖他
    人不知幫助之情者，亦同。從犯之處罰，得按正犯之刑減輕
    之。」修正後刑法第30條則規定：「幫助他人實行犯罪行為
    者，為幫助犯。雖他人不知幫助之情者，亦同。幫助犯之處
    罰，得按正犯之刑減輕之。」揆諸本條之修正立法理由係為
    確認幫助犯採共犯從屬性說之「限制從屬形式」，並避免「
    從犯」之不同解讀，而將「從犯」修正為「幫助犯」，並明
    示幫助犯之成立，亦以被幫助者著手犯罪之實行，且具備違
    法性為必要，而將條文文字修正為「幫助他人實行犯罪行為
    者，為幫助犯」。被告戊○○上開所為，既均評價為幫助詐
    欺取財之行為，而上開修正亦僅著眼於觀念的釐清，無有利
    、不利之情形，應逕適用裁判時即修正後刑法第30條之規定
    （參照最高法院95年第21次刑事庭會議決議意旨）。
  (四)查綽號「小偉」之人所屬詐欺集團成年成員於取得市內電話
    （04）00000000號後，共同基於意圖為自己不法所有之犯意
    聯絡，訛騙證人丙○○，致使張春依指示匯款68萬8千8百元
    至指定帳戶內，核綽號「小偉」之人所屬詐欺集團成年成員
    所為，係犯刑法第339條第1項之詐欺取財罪。被告戊○○以
    協助代辦該支電話之過戶手續方式，助使綽號「小偉」之人
    所屬詐欺集團成年成員取得該支電話使用，被告戊○○在主
    觀上係以幫助他人犯罪之意思而參與犯罪構成要件以外之行
    為，是被告戊○○所為，應係犯刑法第30條第1項、第339條
    第1項之幫助詐欺取財罪，應依同法第30條第2項之規定減輕
    其刑。至被告乙○○雖係遭綽號「小偉」冒名將該支（04）
    00000000號之電話過戶登記至其名下（詳如後述被告乙○○
    無罪部分），但持他人之證件申辦電話過戶手續之原因不一
    ，有可能該他人係遭人冒用，或因該他人有購買電話之真意
    ，但因有事而無法親自辦理，或因僅係提供人頭供人代辦，
    本案並無證據足以認定被告戊○○確實明知「小偉」係冒用
    被告乙○○之名義，申辦該支電話之過戶手續，依罪疑有利
    於被告之法理，尚難認被告戊○○涉有行使偽造文書之罪嫌
    ，附此敘明。
二、被告乙○○部分：
  (一)公訴意旨略以：被告乙○○與丁○○意圖為自己或第三人不
    法之所有，並可預見巿內電話線提供予他人，可供犯罪之用
    ，竟於 94年8月間，由被告乙○○先提供身分證件及健保卡
    等影本予同案被告丁○○，再由同案被告丁○○帶同被告乙○○前往臺中巿區電信公司辦理數線行動電話門號及巿內電
    話，伺機出售之。嗣被告戊○○向同案被告丁○○表示要購
    買巿內門號，同案被告丁○○即先將自己名下之（04）0000
    0000號電話過戶給被告乙○○，再由被告乙○○提供予被告
    戊○○使用，而被告戊○○再將上開門號交付某不詳成年男
    子詐欺集團使用。該詐欺集團即利用上開電話，撥打給被害
    人丙○○，謊稱：丙○○中3獎，得到鑽石1顆，價值79萬50
    00元，但需先繳稅金、保證金等費用云云，被害人丙○○因
    不知有詐，陷於錯誤，遂依對方指示，先後匯款合計60萬88
    00元至吳美珠等人之指定帳戶內，旋遭人提領一空。嗣因丙○○遲未接獲鑽石，始知受騙。因認被告乙○○亦涉犯刑法
    第30條第1項、第339條第1項之幫助詐欺取財罪嫌。
  (二)按犯罪事實應依證據認定之，無證據不得認定犯罪事實；不
    能證明被告犯罪者，應諭知無罪之判決，刑事訴訟法第 154
    條第2項、第 301條第1項定有明文。又認定不利於被告之事
    實，須依積極證據，苟積極證據不足為不利於被告事實之認
    定時，即應為有利於被告之認定，更不必有何有利之證據；
    認定犯罪事實所憑之證據，雖不以直接證據為限，間接證據
    亦包括在內，然而無論直接或間接證據，其為訴訟上之證明
    ，須於通常一般之人均不致有所懷疑，而得確信為真實之程
    度者，始得據為有罪之認定，若其關於被告是否犯罪之證明
    未能達此程度，而有合理性懷疑之存在，致使無從形成有罪
    之確信，根據「罪證有疑，利於被告」之證據法則，即不得
    遽為不利於被告之認定（參照最高法院 30年上字第816號、
    76年台上字第4986號判例意旨）。
  (三)公訴人認被告乙○○涉犯上開幫助詐欺取財罪嫌，係以：
    被告乙○○及同案被告丁○○於警詢及偵查中之供述；證
    人丙○○於警詢之證詞；卷附匯款單、電號門號申請書、
    委託書等，資為論據。訊據被告乙○○堅決否認涉有上開幫
    助詐欺取財犯行，辯稱：伊並未申辦（04）00000000號市內
    電話，該支電話係遭人冒名申辦等語。經查：
  1.被告乙○○於警詢及偵查中及法院審理時，均供稱：伊雖有
    提供個人證件給丁○○申辦電話，但（04）00000000號市內
    電話並非伊所申辦等語（見善化分局警卷第4至7頁、偵字第
    8761號卷第6頁、原審卷28頁、本院卷第40頁)，且其更對該
    支電話原使用人即同案被告丁○○及申辦上開電話過戶手續
    之被告戊○○提出偽造文書之告訴，有刑事告訴狀在卷可佐
    （見原審卷第38至42頁），是被告乙○○從未曾坦承此部分
    之犯行，公訴人以被告乙○○之警詢及偵查筆錄作為其犯罪
    之證據，容有誤認。
  2.卷附之匯款單，僅能證明被害人丙○○確遭歹徒詐騙，依對
    方指示匯款之事實；而卷附之市內電話（04）00000000號之
    申請書、委託書，雖附有被告乙○○之國民身分證、全民健
    康保險卡正反面影本之資料，但並無被告乙○○親自書寫之
    任何字跡，參以被告余志於警詢及偵訊中曾供稱：丁○○於
    94年8月6日，曾帶伊去臺中市很多家的手機店買全新的 4支
    手機及門號、 4支室內電話，但不含（04）00000000號的市
    內電話，伊買來的手機、門號全部交由丁○○使用，且因要
    申辦上開門號、電話之過戶手續，曾將伊之身份證及健保卡
    交予丁○○使用等語（見善化分局警卷第 5頁、偵字第8761
    號卷第4頁)；及同案被告丁○○於原審亦供稱：伊有將乙○○之個人證件交給綽號「小偉」之人等語（見原審卷第92頁
    ），故亦不能因上開辦理市內電話過戶之資料中附有被告乙○○之國民身份證及健保卡影本，即認被告乙○○確有同意
    將該支（04）00000000號之電話過戶在其名下。且被告戊○○及同案被告丁○○於原審均供稱： 94年8月11日辦理市內
    電話（04）00000000號之過戶手續時，被告乙○○並未到場
    等語，足見被告乙○○辯稱：伊未同意申辦市內電話（04）
    00000000號等語，尚非無據。
  3.同案被告丁○○於警詢雖供稱：「．．．係乙○○要以1500
    元向我買市內電話（04）00000000號，要賣給綽號『阿偉』
    之男子使用．．．」、「（問：你有無與簽具委託書並提供
    雙卡（身分證、健保卡)，與乙○○共同委託戊○○於94年8
    月12日至中華電信股份有限公司北台中營運處，申請將市內
    電話（04）00000000號異動至乙○○名下後，賣與詐騙集團
    使用？）沒有授意，係戊○○於 94年8月12日至我朋友綽號
    『阿義』那裡，偽稱我授意將乙○○及我的雙卡取走，至中
    華電信股份有限公司北台中營運處申請將市內電話（04）00
    000000號，由我名下異動至乙○○名下，再由乙○○賣與詐
    騙集團使用．．．」等語（見善化分局警卷第18、20頁）；
    於偵查中則供稱：「．．．戊○○說要向乙○○買市內電話
    ，問我有無多的，我說有，我就賣給乙○○，我賣給乙○○
    500 元，我尚未收到錢，我在中華電信門口和乙○○講的。
    」等語（見偵字第8761號偵查卷第5頁)，然於原審則改稱：
    是周先生（按即綽號「小偉」之人）說是乙○○要跟伊買的
    ，都是周先生以電話與乙○○聯絡，伊不知電話內容，且辦
    理過戶當日乙○○並未到場；伊沒有幫乙○○辦過電話，是
    綽號「小光」、「小偉」說乙○○要辦電話給他們公司，伊
    才將自己之證件交給綽號「小偉」之人去辦理等語（見原審
    卷第28頁、第201頁反面）。可知同案被告丁○○就94年8月
    12日關於市內電話（04）00000000號辦理過戶之過程，以及
    被告乙○○是否明確同意申辦該支市內電話等節，先後供述
    反覆，尚難遽以同案被告丁○○之上開供述，作為認定被告
    乙○○犯罪之依據。而被告乙○○確曾因缺款花用，在同案
    被告丁○○之介紹下，認識綽號「小偉」之人，並提供自己
    個人證件供同案被告丁○○申辦電話4支手機（含門號）及4
    支市內電話，再提供予綽號「小偉」之人使用，以賺取報酬
    等情，雖據被告乙○○於警詢及偵查中供述在卷，然被告乙○○所同意申辦之電話雖有數支，但亦不能因此即推認被告
    乙○○確有授權或同意同案被告丁○○或綽號「小偉」代辦
    ，而將該支（04）00000000號之電話過戶在其名下。
  4.被告乙○○於 94年11月5日在警詢雖曾供稱：伊因缺錢使用
    ，有將伊之身份證影本及健保卡賣給他人使用，伊不知道該
    人之真實姓名，只知道他叫「阿分」，伊是經由網路認識他
    ，94年8月6日在臺中市○區○○路231號前，以2萬元賣給他
    使用，但當日他只給伊 1萬6千元，尚欠4千元等語（見善化
    分局警卷第2至第3頁），然其隨即於同年11月27日主動至善
    化分局補充稱：伊於 94年11月5日在善化分局偵查隊所製作
    之筆錄有部分實在，但伊並非將伊之身份整及健保卡賣給他
    人使用，係伊申請電話門號後，再將該申請之門號賣予他人
    使用，因要申辦過戶，故將伊之身份證及健保卡交予介紹人
    綽號「阿分」使用，不料「阿分」（真正身份為丁○○）竟
    然未經伊同意即持伊之身份證及健保卡證件向中華電信股份
    有限公司北臺台中營運處申請將（04）00000000號過戶在伊
    名下，並提供給詐騙集團使用等語（見善化分局警卷第5頁)
    ，復於偵查中供稱：伊沒有賣掉身份證影本及健保卡，因伊
    當時沒有工作缺錢，所以想要賣全新未使用過的手機，丁○○則於94年8月6日，帶伊去臺中市很多家的手機店買全新的
    4支手機及門號、4支室內電話，買來的手機、門號全部交由
    丁○○使用，但（04）00000000號的電話並沒有在購買之列
    ，是丁○○利用伊給他辦過戶的證件去偷辦的等語（見偵字
    第8761號卷第4頁)。而被告乙○○上開於94年11月27日在善
    化分局所為之補充陳述及偵查中所供，亦核與同案被告丁○○於警詢、法務部調查局彰化縣調查站及偵查中供稱：乙○○因欠錢，向伊借錢，伊沒有錢借他，因此循報紙找到用手
    機換現金的分類廣告，經伊介紹刊登廣告綽號「阿偉」（即
    周先生）與乙○○認識後，由他們互通電話連繫買賣事宜，
    伊曾先後2次載乙○○至臺中市○○區○○路231號與「阿偉
    」交易，交易金額共 2萬元，但乙○○究竟賣幾門電話、號
    碼為何伊並不清楚等語相符（見善化分局警卷第19頁、法務
    部調查局彰化縣調查局卷第2頁、偵字第8761號卷第5頁），
    且同案被告丁○○於本院亦具結證稱：伊從來沒有保管過乙○○之身份證件，是要辦理（04）00000000號電話之過戶手
    續時，綽號「小光」之人才把乙○○之身份證件交給伊等語
   （見本院卷第64頁），足見被告乙○○於94年11月5日在警詢
    供稱：伊因缺錢使用，有將伊之身份證影本及健保卡賣給他
    人使用等語，除其該次之自白外，並無其他證據足以佐證該
    次自白確屬真實，尚難採為被告乙○○犯罪之證據，併此敘
    明。
  5.綜上所述，公訴人所舉之證據尚不足以證明被告乙○○犯有
    上揭幫助詐欺取財罪行，此外本院復查無其他證據證明被告
    乙○○確有公訴人所指之幫助詐欺取財之犯行，揆諸前揭說
    明，自應諭知被告乙○○無罪之判決。
三、原審以被告戊○○罪證明確，適用刑法第2條第1項前段、第
    30條第1項前段、第2項、第339條第1項，修正前刑法第56條
    、第41條第1項前段，刑法施行法第 1條之1，修正前罰金罰
    鍰提高標準條例第 2條前段之規定，予以論罪，並審酌被告
    戊○○於 94年1月間曾因詐欺案件，經原審以94年度易字第
    1083號判處有期徒刑4月確定，於95年8月17日縮刑期滿執行
    完畢（未構成累犯），素行非佳，有臺灣高等法院被告前案
    紀錄表可按，其明知綽號「小偉」以他人名義所申辦之電話
    ，有可能用以作為財產上犯罪使用，竟仍協助辦理市內電話
    （04）00000000號之過戶手續，供綽號「小偉」之人所屬詐
    欺集團成年成員使用，罔顧此舉可能淪為他人犯罪之工具，
    助長財產犯罪者遂行詐欺取財之目的，同時使犯罪者得以隱
    匿真實身分，增加查緝罪犯之困難，助長犯罪氣焰，危害社
    會治安，所為可議，被告戊○○幫助提供之電話僅有 1支，
    及被害人丙○○受害之金額逾60萬元，被告戊○○遲未能對
    被害人丙○○之損害為任何賠償，暨被告戊○○之智識程度
    、生活情狀，且其犯後始終砌詞否認犯行，態度非佳等一切
    情狀，量處有期徒刑 5月，並諭知易科罰金之折算標準。另
    以，被告戊○○上開犯罪時間係在 96年4月24日以前，合於
    中華民國96年罪犯減刑條例之規定，依該條例第2條第1項第
    3款、第3條第1項第15款、第7條、第 9條之規定，減其宣告
    刑2分之1，並諭知易科罰金之折算標準，認事用法並無違誤
    ，量刑亦屬妥適，被告戊○○上訴意旨猶執前詞指摘原判決
    此部分不當，為無理由，應予駁回。
四、又本件既不能證明被告乙○○犯罪，原審因而為其無罪之判
    決，核無違誤，檢察官上訴意旨雖略以：被告乙○○曾於警
    詢供稱：伊因缺錢使用，有將伊之身份證影本及健保卡賣給
    別人使用，伊不知道該人之真實姓名，只知道他叫「阿分」
    ，伊是以2萬元賣出，「阿分」已給伊1萬6千元，尚欠4千元
    等語；於偵訊復改稱：伊沒有賣掉身份證影本及健保卡，是
    丁○○說說中華電信、手機要過戶，需要買賣雙方證件，以
    伊名義申辦了4支手機及門號、4支室內電話，全部交由丁○○使用，門號（04）00000000號是丁○○利用伊之證件去偷
    辦的云云。顯見被告乙○○確實有將身分證影本及健保卡交
    予丁○○，以取得1萬6千元，並大量辦理手機、室內電話門
    號予丁○○加以利用，被告乙○○既將身分證件交予丁○○
    ，則應可預見丁○○將利用其身分證件辦理人頭電話加以利
    用一情，原審徒以被告乙○○否認授權該特定門號之申辦，
    而判決被告無罪，認定事實顯有違誤。卷附之市內電話（04
    ）00000000號申請書、委託書，附有被告乙○○之國民身分
    證、全民健康保險卡正反面影本之資料，雖無被告乙○○親
    自書寫之字跡，惟被告乙○○將相關身分證件交予丁○○時
    ，已可預見其將成為人頭電話之名義人，且丁○○亦供稱：
    有將被告乙○○之個人證件交給綽號「小偉」之人等語，顯
    見若非被告乙○○將身分證件交予丁○○，則丁○○如何取
    得。被告乙○○縱未明知，亦可得而知將成為（04）000000
    00號室內電話之名義人，是其所辯，顯不可採。原審認事用
    法有上述之違誤等語，指摘原判決此部分不當。然查，被告
    乙○○上開於警詢之自白，並無其他證據足資佐證確屬真實
    ，已詳如前述，又被告乙○○雖將身份證件等資料交予同案
    被告丁○○，但均係為辦理特定門號，而未包括該支（04）
    00000000號之過戶手續，本案不能因被告乙○○曾同意同案
    被告丁○○代為辦理多支門號之過戶手續，即推認被告乙○○亦有授權或同意同案被告丁○○，代為將該支（04）0000
    0000號之門號過戶在其名下等情，已詳如前述，是檢察官上
    訴意旨以此指摘原判決不當，同屬無理由，亦應駁回。
據上論結，應依刑事訴訟法第368條，判決如主文。
本案經檢察官甲○○到庭執行職務。
中    華    民    國    98    年    4     月    30    日
            刑事第十庭    審判長法  官  林  照  明
                                法  官  林  欽  章
                                法  官  蔡  名  曜
以上正本證明與原本無異。
不得上訴。
                                書記官  劉  恒  宏
中    華    民    國    98    年    5     月    1     日
附錄論罪科刑法條
中華民國刑法第339條第1項
意圖為自己或第三人不法之所有，以詐術使人將本人或第三人之
物交付者，處5年以下有期徒刑、拘役或科或併科1千元以下罰金
。
附表：
┌──┬───────┬─────────┬────────┐
│編號│ 電話門號     │原登記名義人      │新申辦或過戶時間│
├──┼───────┼─────────┼────────┤
│1   │ 0000000000   │ 新申辦           │  94年8月8日    │
├──┼───────┼─────────┼────────┤
│2   │（04）00000000│ 立航事業有限公司 │  94年8月10日   │
│    │              │ （負責人詹正儀） │                │
├──┼───────┼─────────┼────────┤
│3   │（04）00000000│ 立航事業有限公司 │  94年8月10日   │
│    │              │ （負責人詹正儀） │                │
├──┼───────┼─────────┼────────┤
│4   │（04）00000000│ 丁○○           │  94年8月11日   │
├──┼───────┼─────────┼────────┤
│5   │（02）00000000│ 丁○○           │  94年8月12日   │
├──┼───────┼─────────┼────────┤
│6   │（02）00000000│ 己○○           │  94年8月12日   │
├──┼───────┼─────────┼────────┤
│7   │（04）00000000│ 陳首帆           │  94年8月12日   │
├──┼───────┼─────────┼────────┤
│8   │（04）00000000│ 陳首帆           │  94年8月12日   │
└──┴───────┴─────────┴────────┘


司法院資訊處製作；財團法人民間司法改革基金會備份。
